【裁判字號】    99,台上,6410
【裁判日期】    991021
【裁判案由】    違反臺灣地區與大陸地區人民關係條例等罪
【裁判全文】
最高法院刑事判決            九十九年度台上字第六四一０號
上  訴  人  甲○○
            乙○○
上列上訴人等因違反台灣地區與大陸地區人民關係條例等罪案件
，不服台灣高等法院中華民國九十八年三月二十四日第二審判決
（九十八年度上訴字第二０二號，起訴案號：台灣台北地方法院
檢察署九十六年度偵字第一九九三０號），提起上訴，本院判決
如下：
    主  文
上訴駁回。
    理  由
一、甲○○使大陸地區人民非法進入台灣地區部分：
按刑事訴訟法第三百七十七條規定，上訴於第三審法院，非以判
決違背法令為理由，不得為之。是提起第三審上訴，應以原判決
違背法令為理由，係屬法定要件。而上訴第三審法院之案件，是
否以判決違背法令為上訴理由，應就上訴人之上訴理由書狀加以
審查，如果上訴理由書狀並未依據卷內訴訟資料，具體指摘原判
決不適用何種法則或如何適用不當，或所指摘原判決違法情事，
顯與法律規定得為第三審上訴理由之違法情形，不相適合時，均
應認其上訴為不合法律上之程式，予以駁回。至原判決究有無違
法，與上訴是否以違法為理由，係屬二事。本件原審經審理結果
，認為上訴人甲○○使大陸地區人民非法進入台灣地區部分犯行
明確，因而維持第一審論處甲○○違反不得使大陸地區人民非法
進入台灣地區之規定罪刑之判決，駁回甲○○關於此部分在第二
審之上訴，已詳敘調查、取捨證據之結果及憑以認定犯罪事實之
心證理由。並就甲○○否認此部分犯行之供詞及其所辯各語認非
可採，予以論述。查電話通訊之錄音，係以機器或電腦將電話通
訊內容，直接錄在空白錄音帶或電磁紀錄上所製成，並非透過人
之意思活動予以傳達之證據，屬於物證，若非違法取得，自有證
據能力。又將該通訊錄音內容翻譯成文字之譯文，如通訊之當事
人承認該譯文所載內容屬實或對之並無爭執，法院自毋庸再贅行
勘驗以確認該譯文所載與通訊錄音內容相符，而得直接就該譯文
依法踐行調查證據程序後，執為認定之依據。乙○○對證人丙○
○所提出彼等二人間之電話通訊錄音譯文，業已具狀表示不否認
該譯文所載通話內容，為其與丙○○之對話，僅辯稱其所言純為
配合丙○○，非出於本意等語，顯對該譯文內容並無爭執，原審
就該譯文提示並告以要旨，依法踐行調查程序後，本於自由心證
，併採為認定共同正犯甲○○犯罪證據之ㄧ，要無不合。甲○○
上訴意旨以該錄音譯文係審判外之陳述，不得作為證據，指摘原
判決援引為對甲○○論罪科刑之依據，採證違反證據法則云云，
核與法律規定得為第三審上訴理由之違法情形，不相適合。又原
判決依憑乙○○於與證人丙○○談話時，表示甲○○係其在台灣
之「假老公」，平時彼此互不干涉、打擾，亦毋庸行房，其因在
台灣既無朋友，亦無家人，生活上多方依賴丙○○配偶陳世照，
因而與陳世照交往等語，業據丙○○證述明確，並有卷附其二人
對話錄音譯文可按；再乙○○於民國八十九年十一月十三日抵台
後，僅在甲○○家居住約一個月，自八十九年底起，即外出與其
大陸同鄉共同賃屋居住，嗣至陳世照位於台北縣新莊市之「店小
二便當」店工作後，復遷居該店，迄九十七年檢察官偵查時止，
均未曾再與甲○○同居等情，亦屢據甲○○於偵、審中供述明確
，核與證人林芳伊、陳美霞所證乙○○係於九十年間即至台北縣
板橋市之「店小二麵店」工作，並居住在外等情相符；參以林芳
伊另證稱其因乙○○在台舉目無親，九十一年過農曆年時曾邀請
乙○○至家中作客等語，乙○○就此亦供認不諱。因認甲○○與
乙○○結婚一情，確屬虛偽不實。對甲○○、乙○○所辯乙○○
係為工作之需始隻身在外租屋居住，然每逢假日均返家與甲○○
履行同居義務，上開譯文所示乙○○言談，純係應付丙○○所為
，非出於乙○○本意，不具任意性等語，亦以該譯文所示乙○○
談話內容對其與甲○○間之互動模式，敘述甚詳，且核與甲○○
所自承情形相符，足徵所辯該乙○○之談話不具任意性一節，洵
無足取；就證人即甲○○之母鄭玉暇、胞姊江碧真、江麗玲、子
江政倫於偵查中分別證稱乙○○於假日確返回甲○○位在台北市
○○路住處與甲○○同居等語，則以彼等就乙○○返家時居住於
甲○○台北市○○路住處何房間及居住之時間、頻率等各節，所
述均互不相符，要無足採，尤其鄭玉暇於警詢中，對上訴人二人
係真結婚或假結婚，竟陳稱其不知情，而心存懷疑，苟乙○○於
假日均返回甲○○住處同住，二人間確具實質之夫妻關係，鄭玉
暇何致有上開供證，再參以台北市中山分局警員於九十六年三月
二十四日中午十二時三十分許，至甲○○住處查訪結果，並無任
何乙○○個人物品置放其中，益徵上開證人等所證乙○○假日均
返家履行同居義務云云，顯屬迴護，俱不足採。業於理由內逐一
指駁。另並說明鄭玉暇於偵查中，檢察事務官兩次詢問及檢察官
命具結後訊問時，已供述明確，而上訴人二人係以結婚之名義，
達成乙○○到台灣打工之目的，確無實質婚姻，亦如前述，證人
嚴文宏個人片面所述，殊不足動搖上開犯罪事實之認定，是甲○
○聲請傳訊嚴文宏及再度傳訊鄭玉暇，均顯無必要等情甚詳。此
乃原審本其職權之行使，對調查所得之證據定其取捨，為價值上
之判斷，顯無違背客觀上之經驗法則與論理法則。至原判決併引
為認定甲○○與乙○○係假結婚之陳美霞證言，雖予除去，綜合
其他證據，仍應為同一事實之認定，是該陳美霞證言縱屬臆測，
亦於判決結果不生影響。乃上訴意旨或猶以陳美霞證言純係臆測
，指摘原判決併採為本件科刑判決之基礎，係屬採證違法，或置
原判決上開論述於不顧，指摘原審未依其聲請傳訊鄭玉暇、嚴文
宏，有證據調查職責未盡之違失云云，或主張乙○○原置於甲○
○住處之物品，因被燒燬，故警員前往該處查看時，未發現任何
乙○○物品，並不足據以認定乙○○未住於該址，而重為事實之
爭執，並指摘原判決據以為不利於甲○○之判斷，採證違法云云
，均顯非適法之第三審上訴理由。再原判決以乙○○與丙○○電
話通話時，陳稱其每年均給付一定數額之費用予甲○○作為擔任
假丈夫之代價云云，業據甲○○堅詞否認，且查無任何確切證據
足資證明，乃不予採信，亦於理由內為必要之說明。且其理由內
關於乙○○為進入台灣地區工作賺錢，乃透過朋友介紹可靠之假
結婚對象進入台灣地區工作，每年並給付固定報酬給台灣地區之
假配偶，與假配偶間僅有金錢上之往來，而無實質夫妻關係等語
之論述，係為說明乙○○與丙○○間對話時所為上開陳述，非但
內容詳細，且其所述與甲○○間交往情形，核亦與甲○○所述其
平日若非特別情形，甚少與乙○○聯絡，並未曾前往乙○○住處
及工作地點等情相符，應係出於自由意志所為，並無乙○○所辯
不具任意性之問題。乃上訴意旨竟執以指摘原判決採信乙○○所
述按期匯款予甲○○之證言，核與卷附甲○○帳戶之存提交易紀
錄不符，有證據上理由矛盾之違失云云，顯屬誤會。至甲○○其
餘關於此部分之上訴意旨，則係就屬原審採證認事職權之適法行
使及原判決已說明事項，徒憑己見，任意指摘為違法，且仍為單
純事實之爭執，要難謂為適法之第三審上訴理由。依上揭說明，
甲○○此部分上訴不合法律上之程式，應予駁回。
二、甲○○行使公務員登載不實文書及乙○○部分：
按最重本刑為三年以下有期徒刑、拘役或專科罰金之罪，經第二
審判決者，不得上訴於第三審法院，刑事訴訟法第三百七十六條
第一款定有明文。上訴人甲○○、乙○○被訴行使公務員登載不
實文書部分犯行，原判決係維持第一審依刑法第二百十四條論處
罪刑之判決，該罪最重本刑為三年有期徒刑，依上開說明，既經
第二審判決，自不得上訴於第三審法院。是甲○○此部分及乙○
○之上訴，俱為法所不許，均應予駁回。
據上論結，應依刑事訴訟法第三百九十五條前段，判決如主文。
中    華    民    國   九十九   年   十   月  二十一  日
                      最高法院刑事第四庭
                          審判長法官  張  淳  淙
                                法官  劉  介  民
                                法官  蔡  彩  貞
                                法官  施  俊  堯
                                法官  李  嘉  興
本件正本證明與原本無異
                                      書  記  官
中    華    民    國  九十九  年   十一   月    五    日
                                                     Ｍ

司法院資訊處製作；財團法人民間司法改革基金會備份。
